【裁判字號】    99,聲判,73
【裁判日期】    991027
【裁判案由】    聲請交付審判
【裁判全文】
臺灣臺中地方法院刑事裁定              99年度聲判字第73號
聲  請  人  甲○○
即 告 訴人
代  理  人  張富慶律師
被      告  乙○○
上列聲請人因被告涉犯誣告案件，不服臺灣高等法院臺中分院檢
察署檢察長中華民國99年8 月10日99年度上聲議字第1516號駁回
再議之處分（臺灣臺中地方法院檢察署99年度偵字第6147號）聲
請交付審判，本院裁定如下：
    主  文
聲請駁回。
    理  由
一、按聲請人不服上級法院檢察署檢察長或檢察總長認再議為無
    理由而駁回之處分者，得於接受處分書後10日內委任律師提
    出理由狀，向該管第一審法院聲請交付審判；法院認為交付
    審判之聲請不合法或無理由者，應駁回之，刑事訴訟法第25
    8 條之1 第1 項、第258 條之3 第2 項前段分別定有明文。
    本件聲請人即告訴人甲○○（下稱聲請人）以被告乙○○涉
    犯誣告罪嫌，訴請臺灣臺中地方法院檢察署檢察官偵辦，經
    該檢察署檢察官於民國99年6 月30日以99年度偵字第6147號
    為不起訴處分後，聲請人不服，向臺灣高等法院臺中分院檢
    察署聲請再議，經該署檢察長以其再議無理由，於99年8 月
    10日以99年度上聲議字第1516號處分駁回聲請人再議之聲請
    ，聲請人於99年8 月12日收受前開再議駁回處分書後，即委
    任張富慶律師於99年8 月19日向本院提出刑事交付審判聲請
    狀等情，業經本院調取前揭偵查卷宗核閱屬實，並有刑事交
    付審判聲請狀及委任狀附卷可稽，是本件聲請人就臺灣高等
    法院臺中分院檢察署檢察長以99年度上聲議字第1516號所為
    處分不服，聲請交付審判，程序尚無不合，先予敘明。
二、聲請交付審判意旨略以：(一)被告乙○○於其告訴聲請人甲○
    ○詐欺案件（即臺灣臺中地方法院檢察署97年度他字第4119
    號、98年度偵字第21659 號案件），主張聲請人以資產負債
    表，佯稱金棠科技股份有限公司（下稱金棠公司）之股價有
    新臺幣（下同）14.9元之價值，使其陷於錯誤，進而以每股
    15元買進金棠公司2000萬股之股票，致金棠公司受有3 億元
    之不法利益云云。是故本件被告是否該當誣告罪所應審酌者
    ，應係被告乙○○有無明知其非以金棠公司所通過之每股15
    元定價購入金棠公司股票，卻仍誆稱遭詐騙以每股15元購入
    金棠公司股票之情。若是，則被告對於自己親歷之事實，在
    無任何誤會或懷疑的情況之下，卻仍堅指聲請人犯罪，顯係
    出於虛構之故意甚明，核與金棠公司對於增資股票之定價若
    干無關，自不得藉此解免其刑責。而查被告於臺灣臺中地方
    法院檢察署95偵字第24453 號違反銀行法案件偵訊時自承「
    參予金棠公司現金增資案之條件為每股12元，認股60,000,0
    00股」等語，足見被告明知其非以認股條件每股15元，而實
    際上僅以每股12元購入金棠公司股票（另外3 元的差價係案
    外人郭興中為被告支應，此有告訴人於偵查中所提出之99偵
    字第21659 號99年6 月8 日刑事答辯(一)狀被證9 為佐），並
    無任何以每股15元購入金棠公司股票之情，更罔論有遭不實
    資產負債表所載之14.9元詐騙因而陷於錯誤以每股15元購股
    等情，是被告明知其以每股l2元購股，則根本不可能有渠主
    張「因被資產負債表之每股14.9元欺騙陷於錯誤而支付15元
    的股價」之情，聲請人何來詐欺之有？乃被告竟仍誆稱係被
    聲請人詐騙，而以每股15元買進金棠公司股票云云，足認被
    告乙○○之行為業已構成誣告罪，並已達起訴犯罪之門檻。
    然不起訴處分及再議駁回處分均不察上開各情，竟於不起訴
    處分及再議駁回處分均稱「金棠公司既每股定價為15元，被
    告對聲請人告訴詐欺難認被告主觀上有虛構不實股價之犯意
    」云云，顯有認定事實與客觀事證矛盾之違法。(二)再者，不
    起訴處分及再議駁回處分既認證人黃百祿明確否認系爭資產
    負債表為渠所製作或提供，再參諸黃百祿證稱「（提示金棠
    公司93年2 月29日資產負債表影本，是否辦理增資時使用？
    ）當時辦理增資時沒有提供這個財務報表，葉信村那時候有
    辦法跟金棠公司要一些財務報表，這張不是辦理現金增資時
    使用。」等語，則就證人黃百祿前後供述整體前後連貫觀之
    ，證人黃百祿實已明確表示被告所提出之資產負債表與該次
    現金增資無關且非其所製作或提供，其表達之語意，以足否
    認被告乙○○所引用來路不明書證之真實性甚明。然再議駁
    回處分竟未綜合連貫證人黃百祿前後全部證言之意旨，擅自
    曲解證人黃百祿證言之真意，竟稱證人黃百祿「其並未否認
    系爭資產負債表之真實性」云云，顯有認定事實與卷存證據
    矛盾不符之違法，更有迴護偏袒被告之嫌。況被告以每股12
    元購股，卻虛構遭詐騙而以每股15元購股等情，業如前述，
    則被告為佐以其虛構受騙之事實，只得提出非金棠公司或聲
    請人所製作之虛偽報表，誆稱其「遭報表記載14.9元之資產
    負債表詐騙」云云，以系爭造假之資產負債表，作為虛構聲
    請人詐術之手段方式，藉以達成入人於罪之目的，並掩護被
    告誣告之行為。再被告之配偶葉信村既得容易取得金棠公司
    之財務資料，且葉信村事後亦長期實際操控金棠公司，則被
    告更得以其配偶葉信村所取得之金棠公司真實財務資料，假
    若聲請人確有如被告所指，以上開假報表騙其以15元購買金
    棠股票一情，則其理應在入主金棠公司之初時即立刻提告，
    何需經營金棠公司一段時間，並在退出公司之經營權許久之
    後，才檢具系爭來路不明之報表告訴聲請人詐欺？足證被告
    所提出之上開報表，確屬虛構無疑。據此，不起訴處分就系
    爭資產負債表之真實性一節，不僅擅自曲解證人黃百祿之證
    詞，更未對此來路不明之系爭資產負債表，責求被告舉證證
    明其真實性，在被告提出系爭資產負債表無法證明為真正之
    情況下，即遽論系爭資產負債表難認為被告所虛構偽造者云
    云，認事採證顯有違法不當，偏離證證法則甚多，更有迴護
    被告乙○○之嫌。綜上所述，上揭臺灣臺中地方法院檢察署
    不起訴處分書、臺灣高等法院臺中分院檢察署逕予駁回其再
    議之聲請，均尚有認事採證違反證據法則之違誤云云。
三、按告訴人之告訴，係以使被告受刑事訴追為目的，是其陳述
    是否與事實相符，仍應調查其他證據以資審認，最高法院52
    年台上字第1300號著有判例。又犯罪事實應依證據認定之，
    無證據不得認定犯罪事實，刑事訴訟法第154 條第2 項定有
    明文。若證據資料在經驗科學上或論理法則上尚有對被告較
    為有利之存疑，而無從依其他客觀方法排除此項合理之可疑
    ，即不得以此資料作為斷罪之基礎，且刑事訴訟制度受「倘
    有懷疑，則從被告之利益為解釋」、「被告應被推定為無罪
    」之原則所支配，故得為訴訟上之證明者，無論為直接或間
    接證據，須客觀上於一般人均不致有所懷疑而達於確信之程
    度者，始可據為有罪之認定，倘其證明尚未達於「確信」之
    程度，而有合理可疑存在時，即難據以為被告不利認定，換
    言之，在法律判斷上，即不能為被告有罪之認定。次按向法
    院聲請交付審判，係新增對於「檢察官不起訴或緩起訴裁量
    權」制衡之一種外部監督機制，法院僅就檢察官所為不起訴
    或緩起訴之處分是否正確加以審查，以防止檢察機關濫權，
    法院並非檢察官之延伸，法院亦不負擔偵查之作為。依此立
    法精神，同法第258 條之3 第3 項規定法院審查聲請交付審
    判案件時「得為必要之調查」，其調查證據之範圍，自應以
    「偵查中曾顯現之證據」為限；而同法第260 條對於不起訴
    處分已確定或緩起訴處分期滿未經撤銷者因發現新事實、新
    證據者得再行起訴之規定，其立法理由說明該條所謂不起訴
    處分已確定者，包括「聲請法院交付審判復經駁回者」之情
    形在內，是前述「得為必要之調查」，其調查證據範圍，更
    應以偵查中曾顯現之證據為限，不得就聲請人新提出之證據
    再為調查，亦不得蒐集偵查卷以外之證據，否則，將與刑事
    訴訟法第260 條之再行起訴規定混淆不清，亦將使法院兼任
    檢察官而有回復「糾問制度」之虞；且法院裁定交付審判，
    即如同檢察官提起公訴使案件進入審判程序，是法院裁定交
    付審判之前提，必須偵查卷內所存證據已符合刑事訴訟法第
    251 條第1 項規定「足認被告有犯罪嫌疑」檢察官應提起公
    訴之情形，亦即該案件已經跨越起訴門檻，否則，縱或法院
    對於檢察官所認定之構成要件事實有不同判斷，但如該案件
    仍須另行蒐證偵查始能判斷應否交付審判者，因交付審判審
    查制度並無如同再議救濟制度得為「發回原檢察官續行偵查
    」之設計，法院仍應依同法第258 條之3 第2 項前段規定，
    以聲請無理由裁定駁回。
四、經查：
  (一)聲請人原告訴意旨略以：被告意圖使人受刑事處分，於97年
    9 月12日，具狀向臺灣台中地方法院檢察署提出告訴，誣指
    聲請人意圖為自己不法之所有，於93年間，向其佯稱金棠公
    司深具發展潛力及獲利能力，邀集被告認購金棠公司增資發
    行之新股共2000萬股，合計3 億元；惟金棠公司實際上係處
    於虧損狀況，致被告因此受有損害等語，而蓄意指訴聲請人
    涉有詐欺取財罪嫌之不實事項，因認被告涉有刑法第169 條
    第1 項之誣告罪嫌云云。
  (二)臺灣臺中地方法院檢察署檢察官偵查終結後以99年度偵字第
    6147號為不起訴處分理由略以：被告乙○○否認有何誣告犯
    行，辯稱：「如果我是人頭的話，他們為何要請我吃飯，且
    他們應該很清楚，資金都在我這裡。」、「乙○○所提出之
    詐欺告訴內容，是基於當初黃百祿、甲○○所提供金棠公司
    相關財務報表及資料，跟乙○○遊說，希望他能夠認購金棠
    公司所發行之股票，所以當初黃百祿、甲○○確實有跟乙○
    ○接觸過，他們所述不實在，乙○○當時就是相信他們所提
    供的資料及所說的內容，所以才會購買金棠公司的股票，是
    他們自己在多年後在媒體面前表示金棠公司虧損嚴重，所以
    才質疑被告等人當初講的可能不是實在的，所以乙○○並無
    虛構事實，而為誣告的犯行或犯意。」等語。經查：1.按金
    棠公司現金發行新股每股發行價格以每股溢價15元發行，有
    金棠公司93年4 月27日董事會議事影本1 份存卷可參，足見
    金棠公司於93年間，確實經董事會決議以每股15元增資發行
    人及被告所不爭執，並有金棠公司增資股股票影本、被告匯
    款資料及持有股數明細資料各1 份存卷可參，堪信為真。2.
    就聲請人所涉詐欺取財罪嫌，雖另經本署檢察官以98年度偵
    字第21659 號為不起訴處分；然觀諸97年9 月號出刊之商業
    周刊第1085期專訪黃百祿所刊載之內容略以：「話說民國八
    十八年時，黃百祿加入連襟郭興中（妻子吳麗華的妹夫）的
    金棠科技公司，原本只是幫公司調度資金，但是，他（郭興
    中）一直跟我講公司都很好，很賺錢，我進來以後才知道不
    是這麼回事。」等語，確實提及另案被告黃百祿進入金棠公
    司之後才發現公司的財務狀況與郭興中描述有很大出入，是
    以被告據此懷疑聲請人所屬之金棠公司於多年前即已經營不
    善，要非全然無因。3.再者，就被告於前案（即本署98年度
    偵字第21659 號詐欺案件）中所提出之金棠公司資產負債表
    （93年2 月29日），雖與正式之資產負債表格式上有所不同
    ，且聲請人及另案被告黃百祿亦均否認為渠等製作或提供；
    惟其上既載有金棠公司之字樣，如非自金棠公司流出，何以
    被告會取得此份內部資料，容有疑義，故雖無積極證據證明
    確係聲請人或黃百祿所製作或交付，然其申告內容既非完全
    出於憑空捏造，自難遽認被告即有誣告之故意。況就聲請人
    曾偕同葉信村與被告及另案被告黃百祿，於93年金棠公司增
    資認股前，共同前往臺中市○○路上之興魚翅餐廳用餐一節
    ，復為聲請人所不爭執；雖雙方就當時洽談之內容各執一詞
    而莫衷一是，然雙方既曾於增資認股前接觸過，則其所指即
    非完全出於虛構，亦難成立誣告罪名。4.綜上所述，自難僅
    憑聲請人之片面指訴，遽以前開罪責相繩，此外，復查無其
    他積極證據足認被告有何誣告犯行，應認其罪嫌不足，而為
    不起訴處分。
  (三)原聲請再議意旨略以：1.被告於其對聲請人所提之詐欺案件
    （即臺灣臺中地方法院檢察署97年度他字第4119號、98年度
    偵字第21659 號）中，指訴聲請人提出不實的財報資料，佯
    稱金棠公司之股價有14.9元之價值，使其陷於錯誤，而以每
    股15元買進金棠公司股票云云。然被告並非以每股15元購買
    增資股票，被告曾於金棠公司股東會散發媒體資料，陳稱其
    以每股14元買入金棠公司股票；且被告於臺灣臺中地方法院
    檢察署偵辦95年度偵字第24453 號違反銀行法案件，於96年
    3 月2 日偵訊時，自承其參與金棠公司現金增資案之條件為
    每股12元，認股60,000,000股等語。聲請人於辯護狀中已表
    明被告最終並非以每股15元購買金棠公司股票，被告為圖令
    聲請人入罪，不惜虛構其以每股15元購買金棠公司股票之事
    實。被告明知其未以每股15元購買金棠公司股票，卻虛構此
    不實之事實，對聲請人提出詐欺告訴，顯然構成誣告。原不
    起訴處分未予詳細查證，且將聲請人所提出之答辯狀等資料
    置而未論，即遽為不起訴處分，已有調查不完備之違誤。2.
    被告所提供之資產負債表，既經聲請人及黃百祿否認曾提供
    予被告，且原不起訴處分書亦認系爭資產負債表與金棠公司
    正式資產負債表之格式不同，系爭資產負債表當非出自於金
    棠公司，要屬無疑。則被告所提出之該系爭資產負債表，其
    來源為何，即有可疑。被告極有可能為誣陷聲請人等人，虛
    構偽造不實之資產負債表，故陷聲請人於罪。且被告之夫葉
    信村前為金棠公司之實際負責人，更可提供資料供被告偽冒
    金棠公司之資產負債表，故系爭資產負債表之來源為何，即
    有查明之必要。然原不起訴處分就該來源可疑之系資產負債
    表是否為被告所捏造等情，均未予調查，亦無任何證據可證
    明系爭資產負債表之來源為聲請人所提供或金棠公司之資料
    ，原不起訴處分卻僅憑其上載有「金棠公司」，即遽認系爭
    資產負債表為金棠公司內部所流出之資料，故被告申告非出
    於憑空捏造云云。顯有認事不依憑證據，證據有未盡調查完
    備之違誤。3.又原不起訴處分稱雙方對於認股增資前，有於
    興魚翅餐廳用餐一情不爭執云云。然聲請人於偵訊時已明確
    說明，聲請人有在與被告之配偶葉信村確定增資入股金棠公
    司一案後，與葉信村及其配偶乙○○於興魚翅餐廳餐聚等語
    ，並非就入股增資前有於興魚翅餐廳用餐一情不爭執。原不
    起訴處分就前開聲請人有爭執之聚餐時間點，竟稱聲請人並
    未爭執云云，實有違誤。另原不起訴處分亦就聲請人有爭執
    之被告購股之每股金額，於不起訴處分理由稱聲請人不爭執
    ，原不起訴處分就聲請人有提出證據且有爭執之事項，均未
    予注意並詳實調查，亦未於不起訴處分內說明理由，其認定
    顯有違誤，更有未盡調查之義務。原不起訴處分既有違背法
    令與調查未完備之誤謬，顯無可維持，請予撤銷發回續查云
    云。
  (四)臺灣高等法院臺中分院檢察署以99年度上聲議字第1115號處
    分駁回再議之理由略以：1.聲請人於其被訴詐欺案件（即臺
    灣臺中地方法院檢察署97年度他字第4119號、98年度偵字第
    21659 號）偵訊時陳稱：「（當時股價應該是多少？）我自
    己賣過1 股32元，因為葉信村要認股，他要便宜，15元是葉
    信村那邊定的。」等語。該案共同被告黃百祿亦陳稱：「…
    是葉信村要求要辦理特定人增資，人選由葉信村選定，我並
    未告訴他們股價淨值在14.9元，當時金棠公司股價還在20元
    以上，葉信村定15元，是要圖利自己人。」等語。再依金棠
    公司93年4 月27日董事會決議通過現金發行新股，每股發行
    價格以每股溢價15元發行，此亦有金棠公司董事會事議影本
    1 份附於原署卷內可稽。依聲請人及黃百祿所述，以及金棠
    公司董事會決議，均足證該公司辦理現金增資發行新股，每
    股價格係以溢價15元發行。則被告於上開詐欺案件中，指稱
    其以每股15元買進金棠公司股票一情，即非無據，難認被告
    有何虛構不實之事。縱如聲請人所指，被告最終並非以每股
    15元購買金棠公司股票，然金棠公司董事會決議通過之新股
    價格，既係以每股溢價15元發行，則被告依該公司所定價格
    ，指稱其以每股15元買進金棠公司股票，亦非無據，難認被
    告主觀上有虛構不實股價之犯意，自難遽以誣告罪責相繩。
    2.被告乙○○於臺灣臺中地方法院檢察署上開詐欺案件偵訊
    時陳稱：「（本件金棠公司資產負債表誰給你的？）葉信村
    給我的。」等語；證人葉信村則證稱：「（這張資產負債表
    你有無看過？）有，是黃百祿、甲○○給我看的，我也有拿
    給乙○○看。這是暫結表，是因應臨時需要，由甲○○、黃
    百祿自行製作的。」等語。雖聲請人及黃百祿於該案均否認
    系爭資產負債表為其等所製作或提供，然該案被告黃百祿亦
    陳稱：「（【提示金棠公司93年2 月29日資產負債表影本】
    是否辦理增資時使用？）當時辦理現金增資時沒有提供這個
    財務報表，葉信村那時候有辦法跟金棠公司要一些財務報表
    ，這張不是辦理現金增資時使用。」等語。依該案被告黃百
    祿所述，其並未否認系爭資產負債表之真實性，且稱證人葉
    信村當時確實可以取得金棠公司之財務報表等情，自難遽認
    系爭資產負債表為被告所虛構偽造者。3.被告於上開詐欺案
    件偵訊時另陳稱：「…在投資的前幾天，葉信村跟我說黃百
    祿、甲○○要約我談定案的事，所以我們才會約在興魚翅吃
    飯，期間黃百祿、甲○○還一直跟我說他們的股票很有前瞻
    性。」等語；證人葉信村證稱：「…黃百祿及甲○○希望直
    接跟乙○○對談，在93年入股前，在臺中市○○路的興魚翅
    餐廳，我、黃百祿、甲○○、乙○○4 人談入股的事，那天
    就決定入股，1 股15元。」等語；聲請人於該案亦陳稱：「
    那次現金增資有11位人頭進來，乙○○是其中之一，…。我
    跟乙○○接觸，也只有這一次，那次是我跟葉信村談妥好增
    資認股事情後計畫慶功，但是我不知道當時葉信村會帶乙○
    ○過來。…」等語。依被告乙○○、證人葉信村及聲請人甲
    ○○所述，被告乙○○認購金棠公司股票之事，係先由證人
    葉信村與聲請人及黃百祿等接洽，但於正式投資入股前數日
    ，被告、葉信村與聲請人及黃百祿等4 人，確有在臺中市○
    ○路興魚翅餐廳見面一事。是原處分認定「聲請人曾偕同葉
    信村與被告及另案被告黃百祿，於93年金棠公司增資認股前
    ，共同前往臺中市○○路上之興魚翅餐廳用餐一節，復為告
    訴人所不爭執」一情，難認有何謬誤情事。其聲請再議為無
    理由，而將聲請人再議之聲請駁回。
  (五)上開不起訴處分及駁回再議理由暨事證，業經本院調閱前開
    卷證核閱屬實。本件聲請人雖以上開理由聲請交付審判，然
    查：
  1.聲請人上開聲請交付審判之理由，均經檢察官於前開不起訴
    處分書及駁回再議處分書內詳細論列說明，核與全偵查卷內
    現有之卷證資料，並無不合。
  2.聲請人雖指稱上揭處分書就被告以每股15元之價格購買金棠
    公司之股票乙節之認定有違證據法則云云。惟查，聲請人於
    98年7 月29日在被告告訴其詐欺乙案偵查中所提出之刑事答
    辯狀已自承：「金棠公司於93年5 月間為現金增資時，係決
    議以每股15元之價格發售股票，告訴人（即被告）乙○○即
    依決議以每股15元購入2000萬股合計3 億元，且被告等（即
    聲請人甲○○等）亦同是在當次現金增資時以每股15元購入
    股票．．．」等語（見臺灣臺中地方法院檢察署97年度他字
    第4119號卷第45頁），並提出金棠公司93年5 月28日董事會
    會議紀錄、乙○○之匯款資料及持有股數明細為證（見臺灣
    臺中地方法院檢察署97年度他字第4119號卷第64至66頁），
    且被告在該案偵查中亦提出金棠公司93年現金增資認股繳款
    書為憑（見臺灣臺中地方法院檢察署97年度他字第4119號卷
    第19頁），從上揭聲請人及被告所提之諸證據觀之，則被告
    乙○○確實於當時入股金堂公司，以每股15元出資3 億元認
    購金棠公司增資發行之新股共計2000萬股堪以認定，此等證
    據亦經上揭處分書所採認。至依聲請人所提被告乙○○於96
    年3 月2 日在95年度偵字第24453 號違反銀行法案件之偵訊
    筆錄觀之，雖被告乙○○於該日偵查時供述其係以每股12元
    認股60,000,000股，2 席董事參與金棠公司現金增資案等語
    ，惟查遍觀本案全部卷宗並無其他任何具體證據可供證明被
    告乙○○前揭供述係屬真實，尚難僅憑其上開供述即為被告
    係以每股12元認購金棠公司股票之認定，且聲請人於本件聲
    請意旨指稱被告於93年間係以每股12元購買金棠公司增資之
    股票乙節，亦明顯有悖訴訟法上禁反言原則，蓋本件此一聲
    請意旨與聲請人於前揭詐欺乙案所提答辯狀所載內容明顯不
    同，而自相矛盾，聲請人一再指摘上揭處分書就此部分採證
    認事有違證據法則，顯非足採。
  3.聲請人固另以上揭情詞指摘被告所提資產負債表為偽造云云
    。惟查，雖聲請人及黃百祿於上開詐欺案件偵查中均否認系
    爭資產負債表為渠等所製作或提供，然該案被告黃百祿亦供
    稱：「（【提示金棠公司93年2 月29日資產負債表影本】是
    否辦理增資時使用？）當時辦理現金增資時沒有提供這個財
    務報表，葉信村那時候有辦法跟金棠公司要一些財務報表，
    這張不是辦理現金增資時使用。」等語（見臺灣臺中地方法
    院檢察署97年度他字第4119號卷第28頁）。而被告乙○○於
    上開詐欺案件偵訊時具結證述：「（本件金棠公司資產負債
    表誰給你的？）葉信村給我的。」等語；證人葉信村亦結證
    ：「（這張資產負債表你有無看過？）有，是黃百祿、甲○
    ○給我看的，我也有拿給乙○○看。這是暫結表，是因應臨
    時需要，由甲○○、黃百祿自行製作的。」等語（見臺灣臺
    中地方法院檢察署98年度偵字第21659 號卷第12至13頁）。
    是依該案被告黃百祿所述，其僅係供述系爭資產負債表並非
    供辦理現金增資使用，但亦未否認系爭資產負債表之真實性
    ，且又稱證人葉信村當時確實可以取得金棠公司之財務報表
    等情，佐以乙○○及葉信村之證詞既均經依法具結，依經驗
    法則，乙○○及葉信村殊無欲陷聲請人於詐欺取財罪而自甘
    冒刑責較高之偽證罪之必要，尚難遽認系爭資產負債表為被
    告乙○○所虛構偽造，且聲請人亦未進一步提出系爭資產負
    債表為被告偽造之明確積極證據，此一部份亦經上開處分書
    所調查認定，故聲請人此一部份之聲請意旨亦不足採。
  4.末查誣告罪之成立以意圖他人受刑事處分或懲戒處分，而為
    虛偽之告訴告發報告者為要件，所謂虛偽係指明知無此事實
    故意捏造而言，若告訴人誤認有此事實或以為有此嫌疑，自
    不得指為虛偽，即難科以本罪，最高法院著有40年台上字第
    88號判例可資參照。經查，被告依上開資產負債表所示之股
    東權益數額予以計算，金棠公司每股淨值14.9元，又經聲請
    人邀集被告入股，被告嗣後亦出資3 億元認購該公司2 千萬
    股之股票，而另案被告黃百祿於97年9 月間接受商業周刊第
    1085期訪問時亦表示：「他（郭興中）一直跟我講公司都很
    好，很賺錢，我進來以後才知道不是這回事。」等語，直指
    金棠公司實際上虧損連連，並無獲利等情，亦有被告乙○○
    於前開詐欺案所提告訴狀在卷為憑，雖嗣經臺灣臺中地方法
    院檢察署檢察官以無積極證據證明聲請人甲○○有何施用詐
    術之情，而認兩造為單純民事糾葛，此有該署檢察官98年度
    偵字第21659 號不起訴處分書在卷可稽，是以對被告乙○○
    而言，其投資3 億元之鉅款而血本無歸，心中自有不甘，且
    事後得知黃百祿於接受商業週刊受訪時又證實該公司經年虧
    損連連，自有誤認或懷疑聲請人係向其詐欺取財之虞，而據
    以提出詐欺告訴，揆諸上開判例意旨，亦無從據此認定被告
    確有明知無此事實而故意捏造之情。基上，被告既係以聲請
    人有此等嫌疑而提出上開告訴，自不得指為虛偽，而以誣告
    罪相繩。此外，復查無其他積極證據足認被告之告訴有何不
    實之處，顯見聲請人上開所指，尚屬無據。
五、綜上所述，前揭不起訴處分書及聲請再議處分書既已調查偵
    查卷內所存證據，且其所載證據取捨及事實認定之理由，經
    核亦無違背證據法則、經驗法則或論理法則之情事，是原檢
    察官及臺灣高等法院臺中分院檢察署檢察長以被告犯罪嫌疑
    不足，分別予以不起訴處分及駁回再議之聲請，並無不當。
    本件聲請交付審判，為無理由，應予駁回。
據上論斷，應依刑事訴訟法第258 條之3 第2 項前段，裁定如主
文。
中    華    民    國    99    年    10    月    27    日
                  刑事第十七庭  審判長法  官  劉邦繡
                                      法  官  簡芳潔
                                      法  官  劉惠娟
以上正本證明與原本無異。
不得抗告。
                                      書記官  童淑芬
中    華    民    國    99    年    10    月    27    日

司法院資訊處製作；財團法人民間司法改革基金會備份。
